【裁判字號】    98,再,4
【裁判日期】    980519
【裁判案由】    聲請再審
【裁判全文】
臺灣板橋地方法院民事裁定
再審原告    甲○○
                        樓
再審被告    新加坡商星展銀行股份有限公司
法定代理人  乙○○
上列當事人間請求消費借貸款事件，再審原告對於中華民國94年
5月10日本院94年度促字第24880號支付命令提起再審之訴，本院
裁定如下：
    主  文
再審之訴駁回。
再審訴訟費用由再審原告負擔。
    理  由
一、本件再審意旨略以：
（一）再審原告前因聲請建物謄本，赫然發現其所有之建物，遭
      第三人寶華銀行假扣押，爰向臺灣士林地方法院（下稱士
      林地院）提出限期起訴聲請，經士林地院以97年度裁全聲
      字第449 號民事裁定駁回再審原告之訴，理由略以：第三
      人寶華銀行就借款債權對鄭永銘及再審原告聲請支付命令
      ，經鈞院發以94年度促字第24880 號支付命令（下稱系爭
      支付命令），並於94年6 月20日確定在案，認本件所涉權
      利義務已繫屬於法院且已確定，而駁回再審原告之聲請。
      經再審原告於98年3 月25日向本院聲請閱覽卷宗後，始查
      悉系爭支付命令內容，可證明本件再審理由係知悉在後，
      再審原告應已遵守民事訴訟法第500 條第1、2項之規定。
（二）再審原告實際上居住於台北市○○○路○段113 巷9號2樓
      ，系爭支付命令再審原告並未收悉，因寄存送達派出所而
      生送達效力，並因再審原告不知情，無從異議而逾20日法
      定期間。按「寄存送達，限於不能依民事訴訟法第136、1
      37條規定送達者，始得為之，設其送達之處所，雖原為應
      受送達人之住居所‧‧‧而實際上以變更者，該原住居所
      ，即非應為送達之處所，自不得於該原處所為寄存送達。
      」最高法院64年台抗字第481 號判例可資參照。系爭支付
      命令之寄存送達，顯違反上開判例，而屬適用法規顯有錯
      誤者。
（三）再審原告並未擔任鄭永銘及酪饗餐飲店之連帶保證人，且
      不曾親赴寶華銀行對保，此情亦可由再審原告不曾在連帶
      保證人欄簽名可明。且關於系爭支付命令卷宗中證物一：
      融資貸款契約書，上載連帶保證人之印文及簽名字跡均非
      再審原告所簽立，印章亦非真正，故再審被告持上開證物
      為依據之支付命令，顯無理由。且第三人寶華銀行或再審
      被告迄今不曾調假扣押卷強制執行，是否明知再審原告並
      未在上開貸款契約書簽名蓋章而未當連帶保證人，故而未
      予執行。
（四）聲明：系爭支付命令廢棄；廢棄部分，再審被告於原督促
      程序之聲請駁回。
二、按送達不能依前二條規定為之者，得將文書寄存送達地之自
    治或警察機關，並作送達通知書兩份，一份黏貼於應受送達
    人住居所、事務所、營業所或其就業處所門首，另一份置於
    該送達處所信箱或其他適當位置，以為送達。寄存送達，自
    寄存之日起，經十日發生效力。寄存之文書自寄存之日起，
    寄存機關應保存二個月，民事訴訟法第138條定有明文。經
    查：
（一）系爭支付命令依再審被告於94年5月6日提出聲請，經本院
      於97年5 月10日作成支付命令，於同年月18日對臺北市○
      ○街110巷24號3樓送達上開支付命令予再審原告，因未獲
      會晤本人，亦無得受領文書之同居人或受僱人收受文書，
      將該支付命令正本寄存於臺北市政府警察局大同分局寧夏
      路派出所等情，業據本院依職權調閱上開卷宗審認屬實。
（二）再審原告雖主張實際並未居住於戶籍地，致無從知悉有系
      爭支付命令情事云云。然再審原告並未遷移戶籍地於他處
      且目前戶籍乃設在臺北市○○街110 巷24號3 樓，顯有設
      定住所於該址之意思，則系爭支付命令寄存送達於戶籍地
      ，即已生合法送達之效力，至於再審原告有無前往領取系
      爭支付命令，並無影響已合法送達之效力，再審原告之主
      張，顯不足採。
（三）綜上所述，系爭支付命令已於94年5月18日寄存於臺北市
      政府警察局大同分局寧夏路派出所，依民事訴訟法第138
      條規定，應認系爭支付命令已於97年5月28日合法送達於
      再審原告。
三、次按與確定判決有同一之效力之支付命令，有民事訴訟法第
    496條第1項之情形者，應於30日之不變期間內提起再審之訴
    ，此項期間係自支付命令確定時起算。又再審之訴不合法者
    ，法院應以裁定駁回之，民事訴訟法第521 條第2項、第500
    條第1項、第2項前段及第502條第1項分別定有明文。按當事
    人以有民事訴訟法第496 條第1項第1款適用法規顯有錯誤之
    情形提起再審之訴者，應認此項理由於裁判送達時當事人即
    可知悉，故計算是否逾30日之不變期間，應自裁判確定時起
    算，無同法第500條第2項後段再審理由知悉在後之適用（最
    高法院70年台再字第212號、71年台再字第210號判例意旨參
    照）。經查：系爭支付命令於94年5 月28日對再審原告發生
    效力，已如前述，而再審原告未聲明異議，復經再審原告自
    陳在卷，則系爭支付命令於送達再審原告20日期滿時確定，
    至為明確，再審原告於98年4月9日提起本件再審之訴，自逾
    法定30日之不變期間，揆諸民事訴訟法第500 條第1項及第2
    項前段之規定，本件再審之訴即非合法，應予駁回。雖再審
    原告另稱其知悉再審理由在後，應自知悉時起算30日云云。
    惟再審原告係依同法第496 條第1項第1款適用法規顯有錯誤
    之情形提起再審之訴，依上開判例意旨，應自系爭支付命令
    確定時起算30日之不變期間，並無同法第500 條第2 項後段
    再審理由知悉在後之適用。再審原告此項主張並不合法，應
    以裁定駁回之。
四、依民事訴訟法第507 條、第502條第1項、第95條、第78條，
    裁定如主文。
中    華    民    國    98    年    5     月    19    日
                  民事第二庭    法  官  張谷輔
以上正本係照原本作成。
如對本裁定抗告，須於裁定送達後10日內，向本院提出抗告狀，
並應繳納抗告費新臺幣1,000元。
中    華    民    國    98    年    5     月    19    日
                                書記官  郭群裕


司法院資訊處製作；財團法人民間司法改革基金會備份。
